【裁判字號】    89,自,40
【裁判日期】    890731
【裁判案由】    誣告
【裁判全文】
臺灣嘉義地方法院刑事判決                            八十九年度自字第四號
    自  訴  人  乙○○
    被      告  甲○○
右列被告因誣告案件，經自訴人提起自訴，本院判決如左：
    主  文
甲○○無罪。
    理  由
一、本件自訴意旨略以：被告甲○○於民國八十八年五月八日下午二時十五分許，在
    嘉義市○○路與世賢路交岔路口，騎乘車牌號碼ＸＩＪ─一四九號重型機車與其
    所駕駛車牌號碼ＲＮ─一七四一號自小客車發生車禍，被告明知該車禍發生原因
    ，係被告在行至路口三十公尺前並未換入內側車道行駛，且至路口時，亦未行至
    路口中心處，即貿然向左轉彎所致，車禍發生責任不在自訴人，係被告自己行為
    錯誤，被告竟蓄意捏造事實，以不實情事誣指自訴人有過失傷害之行為，向台灣
    嘉義地方法院檢察署檢察官及嘉義市警察局第一分局承辦警員誣告自訴人犯罪，
    並因此該誣告事實登載於檢察官之起訴書及地方法院之判決書上，然自訴人所涉
    過失傷害犯行，業經台灣高等法院台南分院於八十九年四月二十九日以八十八年
    度交上易字第一七六九號判決無罪確定，足見車禍之責任不在自訴人，被告顯然
    有以明知為不實之情事誣告自訴人及使公務員登載不實行為，因認被告涉有刑法
    第一百六十九條第一項之誣告罪及刑法第二百十四條之使公務員登載不實罪云云
    。
二、按犯罪事實應依證據認定之，無證據不得推定犯罪事實，刑事訴訟法第一百五十
    四條定有明文；次按刑法第一百六十九條第一項誣告罪之成立，以意圖他人受刑
    事或懲戒處分，而為虛偽之告訴、告發或報告者為要件；所謂虛偽係指明知無此
    事實故意捏造而言，若告訴人誤認有此事實、以為有此嫌疑，或所告尚非全然無
    因，只因缺乏積極證據證明，致其所訴事實不能證明係屬實在，而在積極方面尚
    無證據證明其確係故意虛構者，仍不能遽以誣告罪相繩；又誣告罪以意圖他人受
    刑事或懲戒處分，向該管公務員誣告為構成要件，故該項犯罪不特須指出具體事
    實足以使人受刑事或懲戒處分，且須明知其為虛偽，具有故意構陷之情形始能成
    立，如對於事有所誤認，即缺乏此種意思條件，自難令負誣告責任，此觀諸最高
    法院二十二年上字第三三六八號判例、四十年台上字第八八號判例可佐；再按刑
    法第二百十四條所謂使公務員登載不實事項於公文書罪，須一經他人之聲明或申
    報，公務員即有登載之義務，並依其所為之聲明或申報予以登載，而屬不實之事
    項者，始足構成，若其所為聲明或申報，公務員尚須為實質之審查，以判斷其真
    實與否，始得為一定之記載者，即非本罪所稱之使公務員登載不實；此亦有最高
    法院七十三年台上字第一七一０號判例可按。
三、自訴人認被告涉有誣告及使公務員登載不實罪嫌，無非係以被告曾向台灣嘉義地
    方法院檢察署檢察官及嘉義市警察局第一分局承辦警員告訴自訴人犯過失傷害罪
    嫌，並因此使該不實情事登載於起訴書及判決書上，然最後經台灣高等法院台南
    分院以八十八年度交上易字第一七六九號判決無罪確定為主要之論據；訊據被告
    堅決否認有誣告犯行，辯稱：其騎乘機車遭自訴人所駕駛之自小客車撞傷，有診
    斷證明書可證，被告依法提出告訴，經檢察官提起公訴，本院亦以八十八年度易
    字第八一九號判決自訴人有罪，經自訴人提起上訴，台灣高等法院台南分院方判
    決自訴人無罪，每一訴訟程序均有卷證可按，被告提出過失傷害告訴，並未有故
    意誣陷自訴人之情形，係自訴人誤會誣告之意義等語。
四、經查，自訴人與被告曾於八十八年五月八日十四時十五分許，在嘉義市○○路與
    世賢路口，自訴人所駕駛自小客車與被告所騎乘之機車發生車禍，被告因此車禍
    ，受有左脛骨開放性骨折傷害，並由自訴人駕駛自小客車送被告至財團法人天主
    教聖馬爾定醫院治療之事實，業據自訴人與被告於本院八十八年易字第八一九號
    過失傷害案警訊、偵查及審理筆錄中陳述在卷，且有道路交通事故調查報告表一
    紙、被告車損照片二紙、財團法人天主教聖馬爾定醫院診斷證明書一紙在卷為證
    ，自可信為真實；而被告既因該車禍而受有左脛骨開放性骨折之傷害，被告因此
    向台灣嘉義地方法院檢察署檢察官告訴自訴人因該車禍涉有過失傷害犯行，另於
    警訊時向承辦警員表示告訴自訴人因前開車禍所涉過失傷害犯行，自非虛構車禍
    事實而為告訴，顯與誣告罪之要件有間；至於車禍責任歸屬，雖前開車禍造成被
    告受傷之事實經台灣高等法院台南分院以八十八年度交上易字第一七六九號判決
    自訴人無罪確定，認為該車禍之發生自訴人不負過失責任，然被告於本院八十八
    年易字第八一九號過失傷害案警訊、偵查及審理中，並未述及該車禍之發生，應
    由其負過失責任，業經本院調閱八十八年易字第八一九號過失傷害案卷宗核閱屬
    實，況該案件歷經檢察官偵查後起訴，本院審理後判決自訴人過失傷害罪，處拘
    役五十日，如易科罰金以三百元折算一日，自訴人不符判決而上訴，而後由台灣
    高等法院台南分院以八十八年度交上易字第一七六九號判決自訴人無罪確定之事
    實，亦有本院八十八年易字第八一九號判決、台灣高等法院台南分院以八十八年
    度交上易字第一七六九號判決在卷可證，足認該車禍之發生原因，非顯而易見為
    被告之過失責任所致，是被告因該車禍發生受有傷害，因而告訴自訴人涉有過失
    傷害罪嫌，其所告訴之事實，尚非全然無因，且亦無積極證據足認被告係故意虛
    構告訴事實，依據前揭判例所示，尚難令被告負誣告罪責；另自訴人所自訴被告
    涉有使公務員登載不實犯行部分，被告於車禍發生後告訴自訴人涉有過失傷害罪
    嫌，既由承辦之檢察官、法官為實質之調查、審理，以判斷其真實與否，非一經
    被告之告訴，即依其所為之告訴予以登載於起訴書及判決書，核與刑法第二百十
    四條使公務員登載不實罪有違，依據前述最高法院判例所示，被告之行為，亦非
    有刑法第二百十四條之適用，自訴人此部份自訴事實，顯有所誤會；是綜上所述
    ，本件自訴人所指述被告涉及誣告及使公務員登載不實行為尚無證據證明，此外
    ，復查無其他積極證據足資證明被告有何誣告及使公務員登載不實犯行，自訴人
    自訴被告犯罪不能證明，爰依法為被告無罪判決之諭知，以示慎審。
據上論斷，應依刑事訴訟第三百四十三條、第三百零一條第一項前段，判決如主文。
中    華    民    國      八十九    年    七    月    三十一   日
                                      臺灣嘉義地方法院刑事第二庭
                                          法  官  陳  杰  正
右正本證明與原本無異。
如不服本判決，應於判決送達後十日內向本院提出上訴狀( 應附繕本 )。
中    華    民    國      八十九    年    八    月      七     日
                                          書記官  李  彩  娥


司法院資訊處製作；財團法人民間司法改革基金會備份。
